【裁判字號】    89,易緝,15
【裁判日期】    890314
【裁判案由】    竊佔等
【裁判全文】
臺灣新竹地方法院刑事判決                          八十九年度易緝字第一五號
    公  訴  人  臺灣新竹地方法院檢察署檢察官
    被      告  甲○○
右列被告因違反水利法案件，經檢察官提起公訴（八十七年度偵字第七三六四號），
本院判決如左：
    主    文
甲○○共同違反主管機為保護水道，禁止在行水區內擅採砂石規定，因而損害他人權
益，累犯，處有期徒刑伍月，如易科罰金，以參佰元折算壹日。
    事    實
一、甲○○曾於民國（下同）八十六年間因違反麻醉藥品管理條例等案件經本院判處
    有期徒刑五月、三月，並定其應執行刑為有期徒刑六月確定，甫於八十七年七月
    二十三日執行完畢，仍不知悔改，復與呂聯杰、黃淵華、林政輝、吳天賜、劉子
    民、張維旺（另案判決確定）基於犯意聯絡，明知呂聯杰所有坐落新竹縣橫山鄉
    ○○○段田寮坑小段第一九五之六號土地毗鄰之未登錄國有地、范振添所有同段
    第一九五之一六號土地及登記為新竹縣所有之由新竹縣政府管理之同段一九五之
    一五號土地均在上坪溪軟橋堤防內，屬行水區，且前開一九五之一五號土地上建
    有上坪溪軟橋堤防設施，為準備在前開土地上挖掘出前開魚塭作為養殖之用，由
    呂聯杰、黃淵華僱用甲○○為現場監工，林政輝駕駛挖土機，吳天賜、劉子民、
    張維旺駕駛大貨車，未經許可擅自在前開土地上挖採砂石後堆置於附近，開挖出
    深五．０六公尺，範圍如附圖所示Ａ部分面積三十一平方公尺、Ｂ部分面積一百
    五十七平方公尺、Ｃ部分面積十五平方公尺、Ｄ部分面積一百零五平方公尺，作
    為圍築魚塭養殖之用，且其開挖深度已深及堤防下方之坑洞，致堤防部分蛇籠外
    露，因而損害新竹縣政府及范振添之權益。
二、案經新竹縣警察局竹東分局移送臺灣新竹地方法院檢察署檢察官偵查起訴。
      理    由
一、訊據被告甲○○矢口否認有何違反水利法犯行，辯稱伊並非在現場擔任監工，而
    係僅在現場幫同案被告呂聯杰看家，並幫工人準備食物云云。惟查：前開事實，
    業據同案被告呂聯杰、林政輝、吳天賜、劉子民、張維旺供明，並有新竹縣警察
    局竹東分局與新竹縣政府會勘紀錄一紙、土地複丈成果圖一件、土地登記簿謄本
    二件、現場照片八幀、檢察官八十七年十二月八日履勘現場筆錄附卷可稽。同案
    被告林政輝於警訊中並供稱被告甲○○係現場之監工，且本院前往現場履勘時，
    現場僅有臨時建物，有卷附勘驗筆錄可稽，何須由被告看家？況被告既僅係在現
    場幫同案被告呂聯杰看家，又何必幫工人準備食物？是同案被告林政輝於警訊中
    前開陳述，應與事實相符而可採信。被告前開所辯，尚不足採。另經本院向新竹
    縣政府函查結果，前開現場位於行水區內，有新竹縣政府函附之上坪溪河川地籍
    圖影本可憑。而現場係位於堤防與河道間，挖掘地點有蛇籠外露但不明顯等情，
    業據本院至現場勘驗屬實，有本院八十八年七月九日勘驗筆錄可稽。前開堤防下
    方有基礎，基礎下方放置蛇籠，被告等已挖至基礎下方，有掏空之虞，惟汛期河
    水應不致淹至該處堤防，未致生公共危險等情，亦據証人即新竹縣政府水利課人
    員范明志於偵查中供明在卷。從而，本件事證明確，被告犯行，堪以認定。
二、核被告所為，係違反水利法第七十八條第一項第三款禁止在行水區內擅採砂石之
    規定，因而損害他人權益，應依同法第九十二條之一第一項中段之罪論處。被告
    與同案被告呂聯杰、黃淵華、林政輝、吳天賜、劉子民、張維旺有犯意聯絡，行
    為分擔，均為共同正犯。被告曾於八十六年間因違反麻醉藥品管理條例等案件經
    本院判處有期徒刑五月、三月，並定其應執行刑為有期徒刑六月確定，甫於八十
    七年七月二十三日執行完畢，有台灣新竹地方法院檢察署刑案資料查註紀錄表及
    本院被告全國前案紀錄表附卷可稽，其於五年內再犯本件有期徒刑以上刑之罪，
    為累犯，應依法加重其刑。爰審酌被告之品行、僅係受僱於人，因不諳法令，挖
    及行水區之土地、犯罪之手段、所生危害及犯罪後態度等一切情狀，量處如主文
    所示之刑，以示懲儆。
三、公訴意旨另以：被告受僱於前開挖掘土地現場擔任監工，與被告呂聯杰、黃淵華
    就竊佔前開新竹縣有、范振添所有及國有三筆土地部分有犯意聯絡行分擔，為共
    同正犯，因認被告另涉有刑法第三百二十條第二項之竊佔罪嫌。訊據被告堅決否
    認有何竊佔犯行，辯稱伊並不知有挖到別人之土地等語。經查：被告呂聯杰與同
    案被告黃淵華為挖掘魚塭養魚而僱工在被告呂聯杰所有之前開田寮坑小段第一九
    五之六號土地挖掘魚塭等情，業據被告呂聯杰、黃淵華供明在卷。前開田寮坑小
    段第一九五之六號土地確為被告呂聯杰所有，並在本件挖掘範圍內，亦有土地登
    記簿謄本、土地複丈成果圖附卷可稽。對於被告呂聯杰開田寮坑小段第一九五之
    六號土地範圍為何，顯非被告所當然知悉，且亦無任何証據足資認定渠等知悉被
    告呂聯杰開田寮坑小段第一九五之六號土地範圍為何，是雖於挖掘過程竊佔前開
    三筆非被告呂聯杰所有之土地，然尚難認被告就此部分有何竊佔之故意。此外，
    亦查無積極証據足資証明被告有何竊佔之故意，惟公訴人認渠等此部分與前開違
    反水利法部分有想像競合犯之裁判上一罪關係，爰不另為無罪之諭知，併此敘明
    。
四、據上論斷，應依刑事訴訟法第二百九十九條第一項前段，水利法第七十八條第一
    項第三款、第九十二條之一第一項中段，刑法第二十八條、第十一條前段、第四
    十七條，罰金罰鍰提高標準條例第二條，判決如主文。
本案經檢察官許麗美到庭執行職務。
中      華      民      國    八十九    年      三      月     十四     日
                              臺灣新竹地方法院刑事第二庭
                                  法      官    鄭    文    祺
右正本證明與原本無異。
如不服本判決，應於判決送達後十日內向本院提出上訴狀( 應附繕本 )，上訴於
臺灣高等法院。
                                  書  記  官  郭    廷    耀
中      華      民      國    八十九    年      三      月     十四     日


司法院資訊處製作；財團法人民間司法改革基金會備份。
